臺灣宜蘭地方法院刑事判決
110年度訴字第390號
公  訴  人  臺灣宜蘭地方檢察署檢察官
被      告  陳俊志


上列被告因傷害案件，經檢察官提起公訴（110年度偵字第5553
號），本院判決如下：
    主  文
陳俊志犯傷害罪，處拘役貳拾日，如易科罰金，以新臺幣壹仟元
折算壹日。
其他被訴部分無罪。
    犯罪事實
一、陳俊志於民國110年5月31日19時35分許，至宜蘭縣○○鄉○○路
    0巷0號103室吳堃榕、劉嘉玲居處，竟基於傷害之犯意，徒
    手毆打劉嘉玲，致劉嘉玲受有唇擦傷、前臂挫擦傷、手挫傷
    之傷害。
二、案經劉嘉玲訴由宜蘭縣政府警察局羅東分局報告臺灣宜蘭地
    方檢察署檢察官偵查起訴。
    理  由
甲、有罪部分
壹、程序部分
    本判決所引用傳聞證據之證據能力，當事人於本院審理程序
    中均表示同意有證據能力（見本院卷第267頁至第268頁、第
    327頁至第328頁）。基於尊重當事人對於傳聞證據之處分權
    ，及證據資料愈豐富愈有助於真實發現之理念，審酌該等證
    據作成時並無違法取證或顯不可信之瑕疵，以之作為證據應
    屬適當，依刑事訴訟法第159條之5規定及最高法院104年度
    第3次刑事庭會議決議意旨，認該等證據資料均有證據能力
    。至本判決所引之非供述證據，與本案均有關連性，亦無證
    據證明係實施刑事訴訟程序之公務員以不法方式所取得，依
    刑事訴訟法第158條之4之反面解釋，當有證據能力。
貳、實體部分
一、訊據被告陳俊志對於上開犯罪事實坦承不諱（見本院卷第26
    6頁、第326頁、第328頁），核與證人即同案被告陳國祥於
    偵查及本院審理中之陳述（見偵卷第43頁、本院卷第64頁至
    第65頁、第198頁至第199頁）、證人即告訴人劉嘉玲、吳堃
    榕於警詢中之證述（見警卷第4頁至第7頁）相符，並有醫療
    財團法人羅許基金會羅東博愛醫院110年5月31日羅博醫診字
    第2105057289號診斷證明書（見警卷第11頁）、現場照片及
    監視器錄影畫面翻拍照片（見警卷第13頁至第14頁）各1份
    在卷可稽，足認被告陳俊志上開供述與事實相符，本件事證
    明確，被告陳俊志上開犯行堪以認定，應予依法論科。
二、論罪
　㈠核被告陳俊志所為，係犯刑法第277條第1項之傷害罪。
　㈡被告陳俊志本案犯行構成累犯，然經本院裁量後，不予加重
    其最低本刑：
    ⒈被告陳俊志前違反毒品危害防制條例案件，經本院108年度
      簡字第411號判決處有期徒刑6月，復經本院以108年度簡
      上字第67號判決駁回上訴確定，並於109年12月31日徒刑
      執行完畢等情，有臺灣高等法院被告前案紀錄表在卷可稽
      。其於受徒刑之執行完畢後，5年內故意再犯本件有期徒
      刑以上之罪，為累犯（參考司法院「刑事判決精簡原則」
      ，判決主文不再記載累犯加重事由）。　
　　⒉按刑法第47條第1項規定：「受徒刑之執行完畢，或一部之
      執行而赦免後，5年以內故意再犯有期徒刑以上之罪者，
      為累犯，加重本刑至二分之一。」有關累犯加重本刑部分
      ，不生違反憲法一行為不二罰原則之問題。惟其不分情節
      ，基於累犯者有其特別惡性及對刑罰反應力薄弱等立法理
      由，一律加重最低本刑，於不符合刑法第59條所定要件之
      情形下，致生行為人所受之刑罰超過其所應負擔罪責之個
      案，其人身自由因此遭受過苛之侵害部分，對人民受憲法
      第8條保障之人身自由所為限制，不符憲法罪刑相當原則
      ，牴觸憲法第23條比例原則。於此範圍內，有關機關應自
      本解釋公布之日起2年內，依本解釋意旨修正之。於修正
      前，為避免發生上述罪刑不相當之情形，法院就該個案應
      依本解釋意旨，裁量是否加重最低本刑（司法院釋字第77
      5號解釋文參照）。是依上開解釋意旨，本院就被告陳俊
      志上開構成刑法第47條第1項累犯之事由，就最低本刑部
      分是否應加重其刑一事，自應予以裁量。然除卷附之上開
      前案紀錄表外，檢察官就大法官釋字第775號解釋文所明
      示，關於累犯者有其特別惡性及對刑罰反應力薄弱而加重
      最低本刑部分，並未具體指出證明方法，故此部分列為刑
      法第57條第5款所定「犯罪行為人之品行」進行審酌，而
      無刑法第47條累犯加重規定之適用（最高法院110年度台
      上大字第5660號裁定意旨參照）。　　　
三、爰審酌被告陳俊志為智識成熟之人，竟未思以理性溝通及相
    互包容之方式處理糾紛，僅因細故與告訴人劉嘉玲發生糾紛
    ，即率爾出手毆打告訴人劉嘉玲，並致告訴人劉嘉玲受有犯
    罪事實欄所示之傷害，所為實有不該；兼衡被告陳俊志高工
    肄業之智識程度，未婚，先前從事營造業之家庭經濟狀況等
    一切情狀，量處如主文所示之刑，並諭知易科罰金之折算標
    準，以資警惕。又被告陳俊志雖於本院審理中表示願意與告
    訴人劉嘉玲和解，然本院未能以電話聯繫上告訴人劉嘉玲，
    此有本院公務電話紀錄1紙在卷可稽，自無從為被告陳俊志
    與告訴人劉嘉玲安排和解或調解事宜，附此敘明。
乙、無罪部分
壹、公訴意旨另以：被告陳俊志、同案被告陳國祥於犯罪事實欄
    所示之時、地，共同出手毆打告訴人吳堃榕，致告訴人吳堃
    榕受有胸壁擦傷之傷害（同案被告陳國祥部分，業經本院另
    行審結）。因認被告陳俊志涉犯刑法第277條第1項之傷害罪
    嫌等語。
貳、按被告未經審判證明有罪確定前，推定其為無罪；犯罪事實
    ，應依證據認定之，無證據不得認定犯罪事實。又不能證明
    被告犯罪者，應諭知無罪之判決，刑事訴訟法第154條、第3
    01條第1項分別定有明文。次按認定犯罪事實所憑之證據，
    雖不以直接證據為限，間接證據亦包括在內，然而無論直接
    證據或間接證據，其為訴訟上之證明，須於通常一般人均不
    致有所懷疑，而得確信其為真實之程度者，始得據為有罪之
    認定，倘其證明尚未達到此一程度，而有合理之懷疑存在時
    ，即難遽採為不利被告之認定（最高法院76年台上字第4986
    號判例【現效力與判決同】意旨參照）。又依刑事訴訟法第
    161條第1項規定，檢察官就被告犯罪事實，應負舉證責任，
    並指出證明之方法。因此，檢察官對於起訴之犯罪事實，應
    負提出證據及說服之實質舉證責任。倘其所提出之證據，不
    足為被告有罪之積極證明，或其指出證明之方法，無從說服
    法院以形成被告有罪之心證，基於無罪推定之原則，自應為
    被告無罪判決之諭知（最高法院92年台上字第128號判例【
    現效力與判決同】意旨參照）。又告訴人之告訴，係以使被
    告受刑事訴追為目的，是其陳述是否與事實相符，仍應調查
    其他證據以資審認；再被害人之陳述固得為證據資料，然被
    害人與被告係立於相反立場，其所述被害情形，難免不盡實
    而有虛偽性之危險；故被害人之陳述，除須無瑕疵可指外，
    尚應調查其他必要之證據，以察其是否與事實相符，亦即尚
    須有補強證據以擔保其真實性，始得採為斷罪之依據。
參、公訴人認被告陳俊志涉有上開傷害犯行，係以證人即告訴人
    劉嘉玲、吳堃榕於警詢中之證述、同案被告陳國祥之供述、
    現場走道監視錄影畫面光碟1片、羅東博愛醫院診斷證明書1
    紙等證據方法，為其主要論據。
肆、訊據被告陳俊志固坦承其於上開時、地與同案被告陳國祥一
    同前往告訴人2人之居處，出手毆打告訴人劉嘉玲，及告訴
    人吳堃榕於案發當日前往就診後，經診斷受有胸壁擦傷之傷
    害等情，然堅詞否認有何傷害犯行，辯稱：我毆打告訴人劉
    嘉玲後，告訴人吳堃榕本來在房間床上，看到我與告訴人劉
    嘉玲打起來了就過來幫忙，同案被告陳國祥便抓住告訴人吳
    堃榕，沒有人毆打告訴人吳堃榕等語。經查：
一、被告陳俊志於上開時、地與同案被告陳國祥一同前往告訴人
    2人之居處，出手毆打告訴人劉嘉玲，及告訴人吳堃榕於案
    發當日前往就診後，經診斷受有胸壁擦傷之傷害等情，業據
    被告陳俊志於偵查及本院審理中供承在卷（見本院卷第266
    頁、第326頁、第328頁），核與證人即告訴人劉嘉玲、吳堃
    榕於警詢中（見警卷第4頁至第7頁）之證述、同案被告陳國
    祥於偵查及本院審理中之陳述（見偵卷第43頁、本院卷第64
    頁至第65頁、第198頁至第199頁）相符，並有醫療財團法人
    羅許基金會羅東博愛醫院110年5月31日羅博醫診字第210505
    7289號、第0000000000號診斷證明書（見警卷第11頁至第12
    頁）、現場監視器錄影畫面翻拍照片（見警卷第13頁）、現
    場照片（見警卷第14頁）各1份在卷可稽，足認被告陳俊志
    上開供述與事實相符，此部分之事實，首堪認定。
二、證人即告訴人劉嘉玲於警詢中證稱：案發當日被告陳俊志、
    同案被告陳國祥到我的住處敲門，我打開門後被告陳俊志就
    衝進房門內打我，後來告訴人吳堃榕過來保護我時，被告陳
    俊志、同案被告陳國祥就在房門內打告訴人吳堃榕，我跟被
    告陳俊志因為對方拿走我的行動電話有糾紛等語（見警卷第
    4頁至第5頁）；證人即告訴人吳堃榕於警詢中證稱：案發前
    幾天被告陳俊志有拿走告訴人劉嘉玲的行動電話，說要來找
    我們歸還，案發當日被告陳俊志先動手打告訴人劉嘉玲，再
    衝進房內打我，同案被告陳國祥先抓著我，被告陳俊志用盤
    子打我，然後被告陳俊志、同案被告陳國祥就一起打我等語
    （見警卷第6頁至第7頁），是告訴人2人上開所述，雖尚可
    認一致，然依前開說明，被害人就被害經過之陳述，除須無
    瑕疵可指，且須就其他方面調查又與事實相符，亦即仍應調
    查其他補強證據以擔保其指證、陳述確有相當之真實性，而
    為通常一般人均不致有所懷疑者，始得採為論罪科刑之依據
    。
三、再觀告訴人2人所受傷勢，告訴人劉嘉玲遭被告陳俊志毆打
    後受有「唇擦傷、前臂挫擦傷、手挫傷」之傷害，然告訴人
    吳堃榕稱遭被告陳俊志、同案被告陳國祥共同毆打後，受有
    「胸壁擦傷」之傷害，則以告訴人2人所證述之情節以觀，
    告訴人吳堃榕先遭同案被告陳國祥抓住、被告陳俊志毆打後
    ，再遭被告陳俊志、同案被告陳國祥共同毆打，衡情其所受
    傷勢應較告訴人劉嘉玲為重，然告訴人吳堃榕反僅受「胸壁
    擦傷」之傷害，而較告訴人劉嘉玲為輕，此情顯與告訴人2
    人所述案發情節有所齟齬。復衡以被告陳俊志、同案被告陳
    國祥係共同前往告訴人2人之居所處而發生糾紛，告訴人劉
    嘉玲復主張受被告陳俊志毆打，及告訴人劉嘉玲於警詢中陳
    稱其前因行動電話之事與被告陳俊志發生糾紛，且告訴人吳
    堃榕於案發時為告訴人劉嘉玲之男友之情，亦難期告訴人劉
    嘉玲之證述全無偏頗之虞。此外，卷附監視器錄影畫面亦未
    見被告陳俊志、同案被告陳國祥毆打告訴人2人之案發過程
    ，此有前引監視器錄影畫面翻拍照片可稽，亦難認被告陳俊
    志、同案被告陳國祥共同毆打告訴人吳堃榕。復依同案被告
    陳國祥於偵查及本院審理中陳稱：被告陳俊志與告訴人劉嘉
    玲打起來後，告訴人吳堃榕要出手幫告訴人劉嘉玲，我就抱
    住告訴人吳堃榕讓他們不要打等語（見偵卷第43頁、本院卷
    第64頁），其抱住告訴人吳堃榕之行為，雖可能造成告訴人
    吳堃榕受有胸壁擦傷之傷害，然難認其出於阻止告訴人吳堃
    榕加入被告陳俊志及告訴人劉嘉玲之衝突之意抱住告訴人吳
    堃榕，有何傷害犯意可言，亦難認被告陳俊志、同案被告陳
    國祥就上開行為有何犯意聯絡、行為分擔。
四、綜上，公訴意旨認被告陳俊志傷害告訴人吳堃榕犯行所憑之
    證據，尚未達於通常一般之人均不致有所懷疑，而得確信其
    為真實之程度，依無罪推定原則，即難據以為被告陳俊志不
    利之認定。此外，復查無其他積極之證據，足資認定被告陳
    俊志確有前揭被訴犯行，自屬不能證明被告陳俊志犯罪，本
    院就此部分自應為無罪之諭知。
據上論斷，應依刑事訴訟法第299條第1項前段、第301條第1項，
刑法第277條第1項、第47條第1項、第41條第1項前段，刑法施行
法第1條之1第1項，判決如主文。
本案經檢察官劉惟宗提起公訴，檢察官張學翰到庭執行職務。
中　　華　　民　　國　　111 　年　　9 　　月　　15　　日
                  刑事第五庭  審判長法  官  陳嘉年 
                                    法  官  程明慧
                                    法  官  李蕙伶
以上正本證明與原本無異。
本判決為第一審判決，當事人如不服本判決，應於收受送達後20
日內向本院提出上訴書狀（須按他造當事人之人數附繕本）；告
訴人、被害人如不服本判決，應請求檢察官於上訴期間內提出上
訴。若有上訴權人均未提出上訴，待判決確定後本件將送檢察署
執行，檢察署將以傳票或命令告知被告有關執行之事宜，被告勿
庸於收到本判決後即前來本院或檢察署繳納易科罰金或進行其他
執行事項。
                                    書記官  陳靜宜
中　　華　　民　　國　　111 　年　　9 　　月　　15　　日
附錄本案論罪科刑法條：
中華民國刑法第277條
傷害人之身體或健康者，處5年以下有期徒刑、拘役或50萬元以
下罰金。
犯前項之罪，因而致人於死者，處無期徒刑或7年以上有期徒刑
；致重傷者，處3年以上10年以下有期徒刑。